臺灣高等法院刑事判決　　　　　　　　　　　　　九十一年度上訴字第一七五三號
　　上　訴　人
　　即　被　告　丙○○
右上訴人因偽造文書等案件，不服臺灣台北地方法院八十九年度訴字第一一九Ｏ號，
中華民國九十一年四月二十五日第一審判決（起訴案號：臺灣台北地方法院檢察署八
十九年度偵字第一三二九七號及移送併辦：台灣台北地方法院檢察署八十八年度偵字
第二五九六七號、八十九年度偵字第一一六三八號、第二四六七七號）提起上訴，本
院判決如左：
    主  文
上訴駁回。
    事  實
一、丙○○於民國八十三年間因恐嚇等案件，經判處有期徒刑一年六月確定，且於八
    十四年十月二十八日執行完畢；詎猶不知悔改，竟與姓名年籍不詳，綽號「阿弟
    仔」（台語）之成年男子，基於共同之概括犯意，先由綽號「阿弟仔」之人，於
    八十八年十月間某日，在高一郎座落於台北縣南勢角景新街開設之檳榔攤位處，
    交付如附表所示被害人「辛○○」等人之身分證影本予丙○○（因不能證明該身
    分證影本係阿弟仔財產犯罪所得之物，故不另涉收受贓物罪）；嗣由丙○○自八
    十八年十月十九日起至同年月二十二日止，連續未經如附表所示之被害人「辛○○」等人同意，持各該被害人之身分證影本，至台北市○○○路○段一００號之
    七「雙響炮通訊公司」，未經授權，擅自在各申請書上偽簽如附表所示之各被害
    人姓名（申請書一式四聯，第一聯由電信公司存查，第二聯由代理商存查，第三
    聯由經銷商存查，第四聯由客戶留存）後，交由不知情「雙響炮通訊公司」店內
    員工湯順發或其他承辦人員代向台灣大哥大股份有限公司（以下簡稱台灣大哥大
    公司）及中華電信股份有限公司（以下簡稱中華電信公司）申請行動電話門號以
    行使，使各該電信公司誤以為是各被害人自己申辦行動電話門號而予以核發，足
    以生損害於辛○○、戊○○、乙○○、甲○○、陳素真、丁○、庚○○、己○○
    等人及台灣大哥大公司、中華電信公司之權益，嗣於八十八年十一月二十六日下
    午十一時三十分許，在台北市○○○路○段一ＯＯ號三樓租處為警查獲。
二、案經台北市政府警察局第一分局報請台灣台北地方法院檢察署檢察官偵查起訴及
    移送併辦（台灣台北地方法院檢察署八十八年度偵字第二五九六七號、八十九年
    度偵字第一一六三八號、第二四六七七號）。
    理  由
一、訊據上訴人即被告丙○○對於前揭時、地所述之犯罪事實，坦承不諱，核與被害
    人己○○、庚○○、陳素真、甲○○、乙○○所述之情節相符，並有證人湯順發
    、張櫻蘭、高一郎到庭結證屬實，復有台灣大哥大公司行動電話服務申請書三紙
    （詳二五九六七號偵查卷第十八至二十頁）、中華電信公司台灣北區電信分公司
    新莊營運處函文二紙（詳一一六三八號偵查卷第十六、十七頁）、中華電信公司
    台灣北區電信分公司台北南區營運處函文一紙（詳二四六七七號偵查卷第九頁）
    、甲○○、陳素真、庚○○、己○○之切結書各一紙（以上均為影本）、中華電
    信公司行動電話業務租用申請書影本六紙、正本八紙、中華電信公司台灣北區電
    信分公司台北南區營運處服務中心函覆本院函文二紙及所附之資料、台灣大哥大
    公司函覆本院函文一紙及所附之資料在卷足資佐證，被告之自白與事實相符，堪
    信為真，本件事證明確，被告犯行堪予認定，應依法論科。
二、核被告丙○○所為，係犯刑法第二百十六條、第二百十條之行使偽造私文書罪。
    公訴人起訴事實雖未敘被告所犯如附表所示編號１至編號之犯行，然該部分事
    實與公訴人起訴之犯罪事實既具連續犯之裁判上一罪關係，應為起訴效力所及，
    自在本院所得審理之範圍內，先予敘明。其偽造私文書後進而行使，偽造之低度
    行為應為行使之高度行為所吸收；又偽造署押為偽造私文書之部分行為，均不另
    論罪。被告與綽號「阿弟仔」之成年男子二人，具有犯意聯絡及行為分擔，為共
    同正犯。被告利用不知情之雙響炮通訊公司店內承辦員工，應成立行使偽造私文
    書之間接正犯。被告同一日在雙響炮通訊公司，利用同一位被害人之名義，接續
    填寫數份申請書而申請數個行動電話門號之行為，為接續犯，被告先後多次行使
    偽造私文書之犯行，時間緊密，所犯構成要件相同，顯係基於概括犯意為之，為
    連續犯，依刑法第五十六條規定，以一罪論，並加重其刑。再被告丙○○於民國
    八十三年間因恐嚇等案件，經判處有期徒刑一年六月確定，且於八十四年十月二
    十八日執行完畢，此有台灣高等法院檢察署刑案紀錄簡覆表一份在卷可稽，其於
    有期徒刑執行完畢後，五年內再犯本件有期徒刑以上之罪，係屬累犯，應依刑法
    第四十七條之規定，遞加重其刑。
三、原審認被告係犯刑法第二百十六條、第二百十條行使偽造私文書罪，依刑法第二
    十八條諭以共同正犯，並依刑法第五十六條、第四十七條規定，加重其刑，且審
    酌被告犯罪之動機、目的、手段、所生損害及犯後態度等一切情狀，量處有期徒
    刑八月，就附表所示被害人名義之申請書，其中第一至第三聯，分別由電信公司
    、代理商、經銷商存查，只有第四聯由客戶自行保管，是以，如附表編號１至
    之申請書第四聯（含其上偽造之被害人署押），屬於被告丙○○犯罪所得之物，
    且為被告所有，業據被告自承在卷，且未有證據證明該申請書業已滅失而不存在
    ，爰均依刑法第三十八條第一項第三款之規定，宣告沒收，又就如附表編號１至
    之申請書第一至第三聯，非被告所有之物，惟其上所偽造各被害人名義之署押
    共計五十一枚，不問屬於犯人與否，爰依刑法第二百十九條規定，併予宣告沒收
    ，其認事用法，並無不當，被告空言不服提起上訴，為無理由，應予駁回。
四、公訴意旨另以被告丙○○有使用盜辦之行動電話門號為據，認為被告尚涉有詐欺
    得利之罪嫌云云，惟查，被告丙○○否認有何詐欺得利犯行，辯稱：我沒有使用
    ，卡辦好後，我載高一郎開車到中和景平路上之吉利車行，交給一位年輕人（即
    綽號阿弟仔之人）等語，核與證人高一郎於原審結證之內容相符（詳原審卷第一
    六七頁），此外又無其他積極證據足以證明被告丙○○確有使用盜辦之行動電話
    門號之犯行，尚不得因被告丙○○為盜辦行動電話門號之人，逕以推斷其必為使
    用行動電話門號之人，公訴人遽以指稱其有詐欺得利犯行，不免過於率斷，此部
    分不能證明被告犯罪，原應為無罪之諭知，惟公訴意旨認此部分與前開有罪部分
    ，有牽連犯之裁判上一罪關係，爰不另為無罪之諭知，附此敘明。
五、至於台灣台北地方法院檢察署移送併辦之九十一年度偵緝字第七七三號部分（即
    八十九年度偵字第一三四七二號、八十九年度偵緝字第二七七號、第一二四六號
    ），其中關於竊盜之部分，與本案有罪部分無實質上或裁判上一罪關係；另關於
    偽造各類所得扣繳暨免扣繳憑單及在職證明書部分，其犯罪時間在八十七年五、
    六月間，與本案有罪部分之犯罪時間（八十八年十月間）相隔近一年半，尚難認
    有連續犯關係，本院自無法併予審酌，爰退回台灣台北地方法院檢察署由檢察官
    另行偵辦。
六、再被告於原審九十一年四月十二日審理時，已當庭表示未住於戶籍地，而居於台
    北縣中和市○○路一八○號二十三樓，而原審判決亦向中和市○○路送達，經被
    告收受提起上訴，顯見被告到居於中和市○○路無疑，從而受合法傳喚，無正當
    理由而未到庭，爰不待其陳述，逕為判決，附此敘明。
據上論斷，應依刑事訴訟法第三百六十八條、第三百七十一條判決如主文。
本案經檢察官李良忠到庭執行職務
中      華      民      國     九十一     年      七     月    二十六   日
                               臺灣高等法院刑事第十八庭
                                   審判長法官  吳      敦
                                          法官  吳  明  峰
                                          法官  劉  慧  芬
右正本證明與原本無異。
如不服本判決應於收受送達後十日內向本院提出上訴書狀，其未敘述上訴之理由者並
得於提起上訴後十日內向本院補提理由書（均須按他造當事人之人數附繕本）。
                                        書記官  鎖  瑞  嶺
中      華      民      國    九十一    年      七      月    二十六    日
附錄本案論罪科刑法條全文：
中華民國刑法第二百一十條
偽造、變造私文書，足以生損害於公眾或他人者，處五年以下有期徒刑。
 (偽造變造私文書罪)
中華民國刑法第二百一十六條
行使第二百十條至第二百十五條之文書者，依偽造、變造文書或登載不實事項或使登
載不實事項之規定處斷。
 (行使偽造變造或登載不實之文書罪)
附表：被告偽造行動電話業務租用申請書盜辦行動電話門號一欄表
編號  時間    被偽造署押  盜辦之行動  電信公司        利用雙響炮通訊公司
    （民國）  之被害人    電話門號                    之承辦人員
１、 10.19.   辛○○      0000000000  台灣大哥大      由不知名之店內員工
                                      股份有限公司    承辦
２、 同右     戊○○      0000000000  同右            同右
３、 同右     乙○○      0000000000  同右            同右
４、 10.20.   甲○○      0000000000  中華電信股份    由員工湯順發所承辦
                                      有限公司
５、 同右     同右        0000000000  同右            同右
６、 同右     同右        0000000000  同右            同右
７、 10.20.   陳素真      0000000000  同右            同右
８、 同右     同右        0000000000  同右      同右
９、 同右     同右        0000000000  同右            同右
１０、 10.   丁  ○      0000000000  同右            同右
、 同右     同右        0000000000  同右            同右
、 同右     同右        0000000000  同右            同右
、 同右     庚○○      0000000000  同右            同右
、 同右     同右        0000000000  同右            同右
、 同右     己○○      0000000000  同右            同右
、 同右     同右        0000000000  同右            同右
、 同右     同右        0000000000  同右            同右
